【裁判字號】    94,交易,260
【裁判日期】    950414
【裁判案由】    業務過失傷害
【裁判全文】
臺灣臺北地方法院刑事判決             94年度交易字第260號
公  訴  人  臺灣臺北地方法院檢察署檢察官
被      告  乙○○
                    戶屏東縣鹽.
選任辯護人  徐士斌律師
上列被告因業務過失傷害案件，經檢察官提起公訴（九十四年度
偵字第三五八二號），本院判決如下：
    主  文
乙○○從事業務之人，因業務上之過失傷害人，處有期徒刑肆月
，如易科罰金，以佰元折算壹日。
    事  實
一、乙○○無犯罪前科。乙○○於民國八十九年三月十四日起受
    僱於負責人係其堂兄丙○○之世航消防安全設備有限公司（
    址設台北縣三重市○○街一○八巷五○號一樓，於九十三年
    九月十五日公司名稱改為世航國際貿易有限公司，以下簡稱
    世航公司）任送貨外務員，負責駕駛登記公司名下之車號G4
    -5411 號自用小貨車載送公司出售之貨品至客戶處，係從事
    駕駛業務之人，於九十三年六月三十日上午，乙○○駕駛G4
    -5411 號自用小貨車載送貨物至台北市○○○路華視附近某
    客戶處，交貨完畢即駕車沿台北市○○○路九十六巷由東往
    西行駛欲返回台北縣三重市○○街一○八巷五○號一樓世航
    公司，，而於行近該九十六巷與南北向單行之無名巷之無號
    誌交岔路口，其車行進之方向路口處設置有「讓」字標誌，
    所行進之九十六巷為支線道，該無名巷則為幹線道，考領有
    汽車駕駛執照之乙○○，應注意車輛行至無號誌而無交通警
    察指揮之交岔路口時，支線道車應暫停讓幹線道車先行，又
    依其當時之行進方向之路邊均停放車輛，影響橫向車流視線
    ，致其車行進至該路口前，於尚未駛入路口內時，無法清楚
    觀察到其車左前方該南北向無名巷內車行狀況，依此情況，
    乙○○更應深切注意其左前方有無車駛至，而依當時天候晴
    、日間有自然光、路面乾燥、無缺陷，以及其車於通過路口
    前暫停時可清楚看出左前方該南北向無名巷內車行狀況，並
    無不能注意之情形，詎乙○○駕車於行近該岔路口時雖曾稍
    作暫停，惟未確實注意左前方幹線道來車動向，讓幹線道車
    先行通過而認為安全，即貿然通過該岔路口，適有亦疏未注
    意減速慢行作隨時停車準備之丁○○騎駛BJP-902 號重型機
    車沿無名巷由南往北駛至，乙○○所駕駛之G4-5411 號號自
    用小貨車甫出巷口即與丁○○騎駛BJP-902 號重型機車發生
    碰撞，並往前衝通過該岔路口撞擊停放右邊路旁之 EM-3466
    號自用小客車之左前側始停車，丁○○因所騎駛之機車與乙○○駕駛之自用小貨車發生碰撞倒地，致受有頭部外傷顱內
    出血、右側動眼神經外傷性麻痺、多處骨折、右側股骨骨折
    、左側肘關節脫臼之傷害，而乙○○於車禍發生後立即請附
    近之華視攝影棚之警衛幫忙報警及通知救護車到場將傷者丁○○送醫救治，並於台北市政府警察局大安分局交通分隊警
    員甲○○據報前趕抵現場處理而尚不知肇事者係何人時，主
    動告知其駕駛G4-5411號自用小貨車與BJP-902號重型機車發
    生碰撞肇事而自首接受裁判。丁○○前揭傷害經醫院手術診
    治及日後復健，右股骨骨折，閉鎖式復位左肘脫位，頭部外
    傷等部分已逐漸復原，右眼動神經麻痺造成複視，矯正視力
    為○．七，均未達毀敗之程度。
二、案經被害人丁○○提出告訴由台北市政府警察局大安分局移
    送臺灣臺北地方法院檢察署檢察官偵查起訴。
    理  由
壹、認定犯罪事實所憑證據及理由：
一、訊據被告乙○○對於其於前揭時地駕駛G4-5411號自用小貨
    車與告訴人丁○○騎駛之BJP-902號重型機車發生碰撞之事
    實供承不諱，並經告訴人指訴在卷，且有道路交通事故現場
    圖一份以及車禍現場G4-5411號自用小貨車與機車發生碰撞
    後相關位置之照片及現場路況照片在卷可資佐證（九十四年
    度偵字第三五八二號卷第三十一頁、第六十七頁至七十三頁
    ）。又告訴人因本件車禍受有頭部外傷顱內出血、右側動眼
    神經外傷性麻痺、多處骨折、右側股骨骨折、左側肘關節脫
    臼之傷害，經醫院手術診治及日後復健，右股骨骨折，閉鎖
    式復位左肘脫位，頭部外傷等部分已逐漸復原，右眼動神經
    麻痺造成複視，矯正視力為○．七等情，亦有行政院國軍退
    除役官兵輔導委員會台北榮民總醫院診斷證明書二紙、九十
    四年三月二十七日北總企字第0940002817號函、九十五年一
    月三日北總眼字第0950000116號函、九十五年三月三日北總
    眼字第0950003847號函在卷可證（同上偵卷第三十九頁、第
    四十頁、第七十四頁、本院卷第七十一頁、第一一○頁）。
二、雖然被告歷次辯稱：「…我車沿光復南路九十六巷東往西直
    行至肇事地點，突然一輛重機BJP-902沿無名巷往北前車頭
    撞我車左前車門因而肇事…發現時已來不及反應。對方重機
    …速度太快，對方重機前車頭與我車左前車門撞擊…」（九
    十三年六月三十日台北市政府警察局交通分隊道路交通事故
    調查筆錄）、「…當時我駕駛G4-5411號自用小貨車沿光復
    南路九十六巷（東向西方向）行駛（時速約二十公里左右）
    ，至肇事地點時（路口），我先停車左右查看無來車才啟動
    緩慢直行，車通過該路口約三分之二距離，就突然被一部BJ
    P-902 號重型機車衝撞我車，我也沒有辦法閃躲，因而肇事
    ，並導致失控又擦撞到路邊停放之 EM-3466號自用小客車…
    」（九十三年十二月十三日警詢）、「…我到了路口，我先
    停下來左右看一下，沒有來車，我要過路口，我行經至路口
    中間以上，當時她速度很快，我沒有辦法反應，因為她車速
    過快…當時我已在路中間，無法閃躲。她車頭撞到我的車門
    …」（九十四年三月十日偵查）、「…當天我到路口的時候
    ，我有停下來看，並沒有看到告訴人的機車，我前進到路口
    三分之二的時候，才看到一個黑影衝過來，但已經來不及反
    應了…」（九十四年九月九日本院準備程序）、「…我行駛
    到路口有我停下來的動作，我看沒有車才過路口，過了三分
    之二才有摩拖車撞過來，當時撞過來的車速很快…我當時確
    實有先暫停看沒有車子之後才行進…我那時候已經沒有在世
    航公司任職，我到路口我有停下來，我看沒有車我才開過去
    ，沒有支線道沒有禮讓幹線道的問題…」（九十五年三月二
    十四日本院審理），而辯護人亦辯護主張：「…被告…他有
    在路口停車，看沒有車才通過…被告他真的有依交通規則在
    行車，依照信賴原則，沒有過失，所以被告是無罪。告訴人
    的過失是他在路口沒有停車，沒有做隨時停車的備，還繼續
    以三、四十公里的車速進行…」（九十五年三月二十四日本
    院審理）等語。
三、經查：
(一)、本件車禍肇事地點，係台北市○○○路九六巷與南北向無名
    巷之交岔路口內，二者皆屬市區道路，九六巷為單行車道，
    呈東西走向，被告當時係駕駛G4-5411 號自用小貨車沿由東
    往西方向車道行駛，該車道寬八公尺，在九六巷口與無名巷
    口之東往西方向地面有「讓」字倒三角型標誌，該南北向之
    無名巷亦為為單行道，呈南往北走向，告訴人當時係駕駛機
    車由上開路南側之該巷道內欲駛入同一交岔路口，而告訴人
    機車行駛之該巷道共寬七公尺，該交岔路口未設有燈光號誌
    ，屬無號誌交岔路口，車禍發生後，被告駕駛之G4-5411 號
    自用小貨車係停在已過岔路口之東往西車道路口處之停放該
    路口右邊路旁之EM-3466 號自用小客車左側，車身朝東西向
    略向北偏斜，右前車頭緊靠EM-3466 號自用小客車之左前車
    頭，告訴人機車則倒於G4-5411號自用小貨車左後方，G4-5
    411號自用小貨車為左前車門、葉子板凹刮損、左後車輪破
    掉、右前車頭破損，EM-3466號自用小客車左前葉子板、左
    前車門凹刮損，BJP-902重型機車前車頭破損、右側車身破
    損，二車撞擊處應係G4-5411號自用小貨車左前車門與BJP-
    902 機車車頭，有台北市○○○○○道路交通事故現場圖、
    車禍現場及小貨車與機車碰撞後相關位置之照片在卷可參，
    並經被告及告訴人於警詢及偵審中分別陳述其二人當時車行
    方向及撞擊點等事實明確。
(二)、而道路交通之「讓」字標誌，係讓路標誌，用以告示車輛駕
    駛人必須慢行或停車，觀察幹道行車狀況，讓幹道車優先通
    行後認為安全時，方得續行。設於視線良好交岔道路次要道
    路口或其他必要地點。為道路交通標誌標線號誌設置規則第
    五十九條所明定，東西向之光復南路九六巷路口處設置有「
    讓」字標誌，是知被告車所行進之九十六巷為支線道，告訴
    人車行進之該南北向無名巷則為幹線道，又東西向光復南路
    九六巷口與南北向無名巷口路旁均停放車輛，影響左前方南
    北向之無名巷內視線，使沿九六巷由東往西駛至之車輛尚未
    駛入該岔路口之前，駕駛人無法清楚觀察到其左前方該無名
    巷道內車行狀況之事實，已據證人即到場處理之警員甲○○
    、被告及告訴人陳述在卷，並有現場照片在卷可參。
(三)、就事發當時之情形，被告供稱：「…我車沿光復南路九十六
    巷東往西直行至肇事地點，突然一輛重機BJP-902沿無名巷
    往北前車頭撞我車左前車門因而肇事…發現時已來不及反應
    …」（九十三年六月三十日台北市政府警察局交通分隊道路
    交通事故調查筆錄）、「…至肇事地點時（路口），我先停
    車左右查看無來車才啟動緩慢直行，車通過該路口約三分之
    二距離，就突然被一部BJP-902號重型機車衝撞我車…」（
    九十三年十二月十三日警詢）、「…我到了路口，我先停下
    來左右看一下，沒有來車，我要過路口，我行經至路口中間
    以上，當時她速度很快，我沒有辦法反應，因為她車速過快
    …（你當時時速？）剛起步，約二十左右…當時我已在路中
    間，無法閃躲。她車頭撞到我的車門…」（九十四年三月十
    日偵查）、「…當天我到路口的時候，我有停下來看，並沒
    有看到告訴人的機車，我前進到路口三分之二的時候，才看
    到一個黑影衝過來，但已經來不及反應了…」（九十四年九
    月九日本院準備程序）、「…我行駛到路口有我停下來的動
    作，我看沒有車才過路口，過了三分之二才有摩拖車撞過來
    …」（九十五年三月二十四日本院審理）。而告訴人亦指稱
    ：「…（知否你當時車速？）約二、三十，因在小巷子裡…
    （事發之前，你有無注意到乙○○的車子？）我沒有印象，
    因為我走的是單行道，人車也很少，我不知道他如何過來撞
    到我。我不記得有看到他的車…」（九十四年四月十九日偵
    查）、「…是被告撞到我的，我車子撞擊點在那裡，我不知
    道…是被告車開很快撞到我的，我車前進到路口的時候，我
    沒有暫停，因為我有左右看，並沒有車子，我才過路口的…
    」（九十四年九月九日本院準備程序）、「…（你在通過九
    六巷口時，有無看到九六巷有車輛經過？）沒有，如果有看
    到，我就可以閃過車輛…沒有看見…我看到的時候，就已經
    撞上…」（九十五年三月二十四日本院審理）等詞。均稱當
    時行車之時速為二、三十公里，並指對方之車速過快，互不
    相符，因現場無煞車痕可資查證，有卷附道路交通事故現場
    圖及照片可稽，則被告當時自用小貨車及告訴人騎乘之機車
    之實際車速均尚難認定，惟由被告及告訴人上開陳述內容觀
    之，其二人均係於二車於上揭路口內行將撞擊之際，始發現
    對方車輛之事實，至為灼然。
(四)、按汽車（依道路交通安全規則第二條第一項第一款規定，機
    車亦屬道路交通管理處罰條例及該條例第九十二條授權制定
    之道路交通安全規則所規定之「汽車」之一種）行駛時，駕
    駛人應注意車前狀況，並隨時採取必要之安全措施；而汽車
    於行經無號誌（指無管制燈光號誌）交岔路口時，應減速慢
    行，作隨時停車之準備；車輛行至無號誌而無交通警察指揮
    之交岔路口，支線道車應暫停讓幹線道車先行，道路交通安
    全規則第九十三條第一項第二款、第九十四條第三項、第一
    百零二條第一項第二款分別定有明文，且依前述道路交通標
    誌標線號誌設置規則第五十九條之規定及現場相關路口前之
    「讓」字標誌所代表之意義，被告駕駛自用小貨車沿台北市
    ○○○路九十六巷之由東往西行駛至上該岔路口時，即應依
    路口前「讓」字標誌之指示，於駕駛自用小貨車欲駛出該巷
    道駛入上開交岔路口之前，即應先將自用小貨車暫停於巷口
    前，並讓幹線道車輛先行，在幹線道左方無來車欲通過路口
    而認為安全之情況下，其始得駕駛自用小貨車通過交岔路口
    ，不得搶先通過路口，而告訴人騎駛機車沿該南北向之無名
    巷駛入上開交岔路口之前，因無號誌管制，亦應注意右前方
    單行道巷道路口有無車輛駛出，且應減速慢行，以便能採取
    隨時停車之必要安全措施。被告及告訴人分別係駕駛自用小
    貨車及機車之用路人，自應注意遵守上開規定及現場標誌之
    指示。雖然被告稱：「…我當時速度真的不快，機車行經的
    方向後方（南方）有一個彎道，我當時看的時候，沒有車子
    …」，且據證人甲○○及告訴人之陳述，被告及告訴人當時
    行進之方向路邊均停放車輛，均會影響橫向車流之視線，致
    被告車行進至該路口前，於尚未駛入路口內時，無法清楚觀
    察到其車左前方該南北向無名巷內車行狀況，同樣地，告訴
    人機車行進至該路口前，於尚未駛入路口內時，無法清楚觀
    察到其車右前方該東向西九六巷內車行狀況；惟被告於駕車
    行經該路口時，既有應先暫停於巷口前，並讓幹線道車輛先
    行，在幹線道左方無來車欲通過路口而認為安全之情況下，
    其始得駕駛自小貨車通過交岔路口，不得搶先通過路口之注
    意義務，則遇此特殊路況，其更應採取必要之安全措施，即
    減慢車行速度趨近交岔路口，注意觀察其左前方之該無名巷
    道內有無車正欲駛出欲通過同一交岔路口（因該無名巷係單
    行道，該路口右方巷口應無車駛出），待確無車通過後始得
    通過，以避免危險之發生；告訴人騎機車行至該路口時，亦
    有應注意右前方單行道巷道路口有無車輛駛出，且應減速慢
    行，以便能採取隨時停車之必要安全措施，則遇此特殊路況
    ，應採取必要之安全措施，即減慢車行速度趨近交岔路口，
    注意觀察其右前方之九六巷道內有無車正欲駛出欲通過同一
    交岔路口。復依卷附之道路交通事故調查報告表所載，當時
    為白晝，天候狀況為晴，路面乾燥、無缺陷之情觀之，被告
    及告訴人亦無何不能注意之情事。惟如前所述，被告及告訴
    人於警詢、偵查及本院審理時之供證觀之，其二人均係於二
    車於上揭路口內行將撞擊之際，始發現對方車輛，顯然被告
    當時未注意暫停於路口前，並讓幹線道車輛先行，確定左前
    方幹線道無來車欲通過交岔路口而認為安全之情況下，即貿
    然通過交岔路口，而告訴人亦未注車前狀況作隨時停車之準
    備甚明。而被告於駕駛自用小貨車未注意左前方路口狀況而
    暫停確實讓左前方幹線道車先行通過即直接駛過該交岔路口
    ，致迨見及告訴人駕駛之機車駛至其自用小貨車左前側時始
    發覺該車，一時煞停、閃避不及，其駕駛之自用小貨車與告
    訴人駕駛之機車發生碰撞，造成告訴人受有上揭傷害，被告
    自有應注意能注意而不注意之過失。雖然告訴人亦疏未注意
    右前路口狀況及未依規定於駛至該岔路口時減速慢行，隨時
    做停車之準備，即通過該岔路口，於本件車禍之發生，亦與
    有過失。惟此不影響被告過失責任之成立。而告訴人因本件
    車禍受傷，與被告之過失行為間並有因果關係。
(五)、而且本案車禍之肇事責任，經台北市政府警察局大安分局囑
    託臺北市車輛行車事故鑑定委員會鑑定結果，鑑定意見認：
    「一、乙○○駕駛G4-5411 號自小貨車：支線道未讓幹線道
    車先行（肇事主因）。二、丁○○騎駛BJP-902 普通重機車
    ：持輕型機車駕駛執照駕駛普通重型機（肇事次因）。」，
    再經本院送請台北市車輛行車事故覆議委員會鑑定覆議，鑑
    定結果認：「…支道車應停車觀察幹道車動態，確為安全後
    ，方得續行。並無支道車先至路口即可先行之規定。Ｂ車（
    BJP-902普通重機車）之確實車速因缺乏跡證難以認定。一
    、乙○○駕駛G4-5411號自小貨車：支道車未讓幹線道車先
    行，為肇事主因。二、丁○○駕駛BJP-902普通重機車：(一)
    行駛疏忽，為肇事次因。(二)持機車駕駛執照駕駛重型機車（
    一般違規）。」，亦有台北市車輛行車事故鑑定委員會九十
    四年一月二十八日北鑑審字第09330465600號函送之鑑定意
    見書（九十四年度偵字第三五八二號卷第二十八頁、第二十
    九頁）、台北市政府交通局九十五年二月十六日北市五字第
    09436 016900號函送之鑑定覆議意見書（本院卷第七十三頁
    至七十五頁）在卷可稽。
(六)、而被告於九十三年六月三十日上午駕駛世航公司所有之車號
    G4-5411號自小貨車載送貨物至台北市○○○路華視附近之
    世航公司客戶處，於當日上午十一時四十分許交貨後回程途
    中，行經台北市○○○路九六巷與無名巷口與告訴人騎駛之
    機車發生碰撞一節，已如前述，雖然被告於九十五年三月二
    十四日本院審理時稱車禍發生當時已未在世航公司任職，轉
    至豐聲科技股份有限公司工作，並提出勞工保險被保險人投
    保資料表明細二紙為證，依據該明表之記錄，被告自世航公
    司退保日期為九十三年六月三日，而於九十三年六月一日起
    投保單位為豐聲科技股份有限公司，證人丙○○亦到庭證稱
    ：「…他（指被告乙○○）在八十九年三月十四日任職，他
    屏東上來的，所以住在公司裡面，在九十三年五月三十一日
    離職，所以勞健保已經轉出去…九十三年五月三十日離職時
    ，他到另一家任職時，為了省房租，所以他還住在公司…當
    天我們公司比較忙。我是拜託他幫我送貨到客戶那裡去…是
    純粹拜託他…」（九十五年三月二十四日本院審理），惟被
    告於九十三年六月三十日下午一時十五分許在松山醫院製作
    交通事故調查筆錄時於職業欄記載「送貨員」，復於九十三
    年十二月十三日警詢時亦稱：「…現於台北縣三重市○○街
    一家世航消防器材公司」任外務員工作…因為我任職在該公
    司外務工作，故我駕用公司所有的車子G4-5411號自小貨車
    送貨至客戶處而駕用…」，嗣於九十四年三月十日偵查時猶
    供稱：「…（九十三年六月三十日時擔任何職？）外務送貨
    ，G4-5411號自小貨車是公司的車…」，且九十三年六月三
    十日上午十一時四十分本件車禍發生時間為星期三上午非假
    日之上班時間，被告若已在豐聲公司任職，卻於整個上午上
    班時間駕駛世航公司之小貨車載送貨物至客戶處，顯然不合
    常理，由於前揭警詢、偵查時距事發時間最近，且未深刻考
    量訴訟成敗及民事賠償連帶責任之事等情，又佐以告訴人亦
    以世航消防安全設備有限公司為被告之僱用人，對世航消防
    安全設備有限公司亦提起求償二千九百七十二萬八千一百四
    十五元之刑事附帶民事訴訟，主張世航消防安全設備限公司
    與被告連帶負責，有刑事附帶民事賠償狀可稽，又被告與證
    人丙○○即世航消防安全設備有限公司之負責人為堂兄弟，
    亦據被告及證人丙○○陳明在卷，益徵被告嗣於本院供稱車
    禍發生已非世航公司送貨外務員之詞及證人丙○○亦證稱被
    告於九十三年五月三十一日已離職之詞，均非事實，被告於
    九十三年六月三十日中午十一時四十分許駕駛G4-5411號自
    小貨車在光復南路九六巷與無名巷口發生碰撞時仍是世航公
    司外務送貨員，且於執行駕車載貨業務時發生本件車禍至明
    。
(七)、至於被告辯護人援引信賴原則主張被告應免責。惟按汽車駕
    駛人對於防止危險發生之相關交通法令之規定，業已遵守，
    並盡相當之注意義務，以防止危險發生，始可信賴他人亦能
    遵守交通規則並盡同等注意義務，若因此而發生交通事故，
    方得以信賴原則為由免除過失責任（最高法院八十四年度臺
    上字第五三六○號判例意旨參照）。又按汽車駕駛人雖可信
    賴其他參與交通之對方亦能遵守交通規則，同時為必要之注
    意，謹慎採取適當之行動，而對於不可知之對方違規行為並
    無預防之義務，然因對於違規行為所導致之危險，若屬已可
    預見，且依法律、契約、習慣、法理及日常生活經驗等，在
    不超越社會相當性之範圍應有注意之義務者，自仍有以一定
    之行為避免結果發生之義務。因此，關於他人之違規事實已
    極明顯，同時有充足之時間可採取適當之措施以避免發生交
    通事故之結果時，即不得以信賴他方定能遵守交通規則為由
    ，以免除自己之責任（最高法院七十四年臺上字第四二一九
    號判例意旨參照）。然而被告駕車於行經上揭交岔路口時，
    行將撞擊之際，始發現對方車輛，顯然被告當時未注意暫停
    於路口前，並讓幹線道車輛先行，確定左前方幹線道無來車
    欲通過交岔路口而認為安全之情況下，貿然通過交岔路口之
    有未盡注意義務之情事，且依前述之現場路況，若被告於駕
    車通過該交岔路口之際有注意其左前方無名巷道路口有無車
    輛駛出，應仍有及時發現告訴人駛出之機車而能採取必要且
    有效之煞停、閃避措施之空間，亦據證人甲○○陳明在卷，
    被告自無援引信賴原則希冀免責之餘地。
(八)、末按刑法第十條第四項第一款規定之毀敗一目或二目之視能
    及第四款規定之毀敗一肢以上之機能，係一目或二目之視能
    完全喪失效用及一肢以上之機能完全喪失其效用而言，若眼
    睛受傷，經醫治後右眼動神經麻痺造成複視，眼球無法正常
    流利轉動，閉合不全，雙重影象及模糊，矯正後視力為○．
    七，尚未達毀敗之程度，又若臂骨雖經折斷，但醫治結果仍
    能舉動而僅不能照常者，祇可認為減衰機能，要與毀敗全肢
    之機能有別，又毀敗一目之視能及毀敗一肢以上之機能，既
    分別設有專款規定，則傷害一目及四肢之重傷，自以有被毀
    敗之情形為限，其同條第四項第六款所規定其他於身體或健
    康有重大不治或難治之傷害，即不包括傷害雙目及四肢在內
    。而告訴人因本件車禍致受有頭部外傷顱內出血、右側動眼
    神經外傷性麻痺、多處骨折、右側股骨骨折、左側肘關節脫
    臼之傷害，經醫院手術診治及復健，右股骨骨折，閉鎖式復
    位左肘脫位，頭部外傷等部分已逐漸復原，右眼動神經麻痺
    造成複視，矯正視力為○．七各情，有行政院國軍退除役官
    兵輔導委員會台北榮民總醫院診斷證明書二紙、九十四年三
    月二十二日北總企字第0940002817號函（提示九十四年度偵
    字第三五八二號卷第三十九頁、第四十頁、第七十四頁）、
    行政院國軍退除役官兵輔導委員會台北榮民總醫九十五年一
    月六日北總眼字第0950000116號函、九十五年三月三日北總
    眼字第0950003847號函（本院卷第七十一頁、第一百十頁）
    可稽，可知告訴人所受傷害尚未達於毀敗一目之視能及一肢
    以上機能之程度，依前開說明，仍屬普通傷害而非重傷害。
四、綜上所述，被告前揭辯解及辯護人前揭辯護主張皆不足採，
    被告之過失犯行與告訴人所受傷害間，確有相當因果關係，
    應屬灼然。本件事證明確，被告過失犯行洵堪認定，自應依
    法論科。
貳、論罪科刑部分：
一、本案被告既係送貨外務員，駕駛公司車輛載送貨物至客戶處
    ，自屬從事駕駛業務之人，其於執行駕駛小貨車載送貨物業
    務之際因過失肇事致人受傷，核係犯刑法第二百八十四條第
    二項前段之業務過失傷害罪。公訴人起訴認被告係涉犯刑法
    第二百八十四條第二項後段之業務過失致重傷害罪，容有誤
    會，而本院認定之事實與公訴人起訴之事實尚屬基礎社會事
    實同一範圍，故依法變更起訴法條。
二、被告於車禍發生後留於現場，並向隨後趕至現場處理尚不知
    肇事者為何人之警員，自承其係肇事小貨車之駕駛人之事實
    ，有本案承辦警員甲○○所填具之自首調查表一紙在卷可憑
    （九十四年度偵字第三五八二號卷第三十五頁），且據其到
    庭證述在卷，被告嗣並接受裁判，顯已合於刑法第六十二條
    前段自首規定之要件，此並不因被告否認過失而有異，爰依
    該規定減輕其刑。
三、爰審酌被告並無前科、素行良好，有台灣台北地方法院檢察
    署刑案資料查註記錄表及臺灣高等法院被告全國前案紀錄表
    可憑，並於車禍發生後立即停車上前看護受傷之告訴人，請
    附近民眾打電話通知救護車到場將告訴人送醫救治，此亦據
    被告陳明在卷，惟因過失致肇本件車禍傷及告訴人，告訴人
    所受傷勢非輕，且於九十三年六月三十日發生車禍迄今猶未
    賠償告訴人所受損害，犯後否認犯行等一切情狀，量處如主
    文所示之刑，並諭知如易科罰金之折算標準，以資懲儆。
據上論斷，應依刑事訴訟法第第二百九十九條第一項前段、第三
百條，刑法第二百八十四條第二項前段、第六十二條前段、第四
十一條第一項前段，罰金罰鍰提高標準條例第一條前段、第二條
，判決如主文。
本案經檢察官高怡修到庭執行職務。
中    華    民    國    95    年    4     月    14    日
                      交通法庭審判長法  官  林婷立
                                    法  官  黃雅芬
                                    法  官  林柏泓
如不服本判決，應於判決送達後十日內向本院提出上訴狀（應抄
附繕本）。告訴人或被害人如對於本判決不服者，應具備理由請
求檢察官上訴，其上訴期間之計算係以檢察官收受判決正本之日
期為準。
以上正本證明與原本無異。
                                     書記官  劉新怡
中    華    民    國    95    年    4     月    14    日
附錄本案論罪科刑法條全文：
中華民國刑法第二百八十四條
 (過失傷害罪)
因過失傷害人者，處六月以下有期徒刑、拘役或五百元以下罰金
，致重傷者，處一年以下有期徒刑、拘役或五百元以下罰金。
從事業務之人，因業務上之過失傷害人者，處一年以下有期徒刑
、拘役或一千元以下罰金，致重傷者，處三年以下有期徒刑、拘
役或二千元以下罰金。


司法院資訊處製作；財團法人民間司法改革基金會備份。
